【裁判字號】    98,台上,3326
【裁判日期】    980618
【裁判案由】    重利
【裁判全文】
最高法院刑事判決            九十八年度台上字第三三二六號
上  訴  人  台灣高等法院台南分院檢察署檢察官
被      告  甲○○
            乙○○
            丙○○
上列上訴人因被告等重利案件，不服台灣高等法院台南分院中華
民國九十八年三月二十六日第二審更審判決（九十八年度重上更
(五)字第四九號，起訴案號：台灣台南地方法院檢察署八十八年度
偵字第八五八一號），提起上訴，本院判決如下：
    主  文
上訴駁回。
    理  由
按刑事訴訟法第三百七十六條所列各罪之案件，經第二審判決者
，不得上訴於第三審法院，為該法條所明定。不得上訴於第三審
法院之案件，即以第二審為終審法院。行為後因法律有變更，致
裁判時之法律與裁判前之法律，與其得否上訴於第三審法院之限
制規定不同時，應依刑法第二條第一項規定，就最有利於行為人
之法律規定以定之。如依舊法之規定得上訴於第三審，新法之規
定不得上訴，而依刑法第二條第一項規定為比較之適用，應適用
新法之規定處罰者，自不得上訴於第三審法院。本件被告甲○○
、乙○○、丙○○等重利案件，第一審檢察官雖係以被告等涉犯
刑法第三百四十五條常業重利之罪名起訴，固非屬刑事訴訟法第
三百七十六條所列各罪之案件，但原判決以被告等行為後，刑法
已於民國九十四年二月二日修正公布，自九十五年七月一日施行
，修正後之刑法，刪除第三百四十五條常業重利罪之規定，自屬
法律有變更。而刑法第三百四十四條之普通重利罪之法定本刑為
一年以下有期徒刑、拘役或科或併科一千元以下罰金。被告等所
為之重利犯行，甲○○為四次，丙○○、乙○○各為二次，如依
修正後之刑法普通重利罪，以一罪一罰，其併合處罰後之法定最
高本刑，甲○○為四年以下有期徒刑，丙○○、乙○○為二年以
下有期徒刑，相較於修正前之常業重利罪之法定本刑為五年以下
有期徒刑，得併科三千元以下罰金，以新法較有利於被告等，因
依刑法第二條第一項但書之規定，適用修正後刑法第三百四十四
條之普通重利罪論處。核屬刑事訴訟法第三百七十六條第一款之
案件，依首開說明，既經第二審判決，自不得上訴於第三審法院
。又原判決既依普通重利罪論處，則第二審檢察官提起第三審上
訴，仍應以其上訴所爭執之罪名，為非刑事訴訟法第三百七十六
條所列各罪罪名之案件，始得為之。檢察官上訴意旨，徒以原判
決量刑失當，以及原判決理由欄說明被告等所為係犯修正前刑法
第三百四十五條之常業重利罪，經比較新舊法後，適用修正後刑
法第三百四十四條之普通重利罪論處，但於事實欄卻記載被告等
係基於「普通重利之犯意」等情，有判決理由矛盾之違法等語，
而提起第三審之上訴，對於原判決論處被告等普通重利罪之罪名
，並未爭執，而按諸原判決所確認之事實，又非顯然不屬於刑事
訴訟法第三百七十六條之案件，既經第二審判決，則上訴人竟向
本院提起上訴，顯為法所不許，應予駁回。
據上論結，應依刑事訴訟法第三百九十五條前段，判決如主文。
中    華    民    國  九十八  年    六    月   十八   日
                      最高法院刑事第一庭
                          審判長法官  董  明  霈
                                法官  林  茂  雄
                                法官  張  祺  祥
                                法官  蕭  仰  歸
                                法官  林  立  華
      本件正本證明與原本無異
                                      書  記  官
中    華    民    國  九十八  年    六    月  二十二  日
                                                      v


司法院資訊處製作；財團法人民間司法改革基金會備份。
